臺灣桃園地方法院刑事判決　　　　　　　　　　　　　　九十年度訴字第七八三號
　　公　訴　人　臺灣桃園地方法院檢察署檢察官
　　被　　　告　甲○○
　　指定辯護人　本院公設辯護人　丁○○
　　被　　　告　庚○○
右列被告等因偽造貨幣等案件，經檢察官提起公訴（九十年度偵字第三六０六號），
本院判決如左：
    主  文
甲○○竊盜，處有期徒刑肆月，如易科罰金，以參佰元折算壹日。被訴行使偽造紙幣
罪部分無罪。
庚○○無罪。
    事  實
一、甲○○無前科，於民國九十年二月二十一日下午與庚○○一同前往桃園縣平鎮市
    平鎮工業區求職，於同日下午三時許行經同市○○○路十九號「松山電工廠」股
    份有限公司（下稱松山電工廠），二人因一時內急，庚○○乃提議進入該松山電
    工廠內如廁，甲○○進入該工廠後，見廠房無人看管，竟基於意圖為自己不法所
    有之犯意，竊取該工廠內之時鐘一只、碼錶一只、芳香劑、膠水各一瓶、瑞士刀
    一把及電錶磁鐵、銅塊與背包各一個，嗣於同日下午三時二十分許即遭該「松山
    電工廠」之負責人己○○巡查工廠時發覺而報警到場查獲。
二、案經桃園縣警察局平鎮分局報請臺灣桃園地方法院檢察署檢察官偵查起訴。
    理  由
壹、有罪部分（甲○○竊盜部分）：
一、訊據被告甲○○對於右揭犯罪事實坦承不諱，核與被害人己○○於警訊中指述被
    竊之情節相符，並有被害人出具之贓物領據一紙在卷可稽。被告甲○○竊盜犯行
    已堪認定，應予依法論科。
二、核被告甲○○之所為，係犯刑法第三百二十條第一項之竊盜罪。公訴意旨認被告
    係犯刑法第三百二十一條第一項第三款之攜帶兇器竊盜罪，係以被告攜帶客觀上
    可供為兇器使用之之小斧頭一把，侵入松山電工廠竊取前開物品，惟查被告甲○○與庚○○二人自警、偵訊至本院歷次審理，均堅決否認該把斧頭為渠二人所攜
    帶，並均一致稱當天渠二人是到工業區找工作，是因一時內急，由被告庚○○提
    議進入松山電工廠如廁，依此情形判斷，渠二人自不可能隨身攜帶扣案之小斧頭
    ，又該把小斧頭係於松山電工廠內查獲，既非於被告甲○○持該小斧頭為工具行
    竊時所查獲，亦非於被告甲○○身上查獲，再依被告甲○○所竊得之物品均是一
    些體積甚小、且價值無幾之物品，被告甲○○於竊取該等物品之時，亦無可能使
    用到該小斧頭，而被害人己○○於本院審理中，經本院以證人之身分多次傳喚並
    拘提，均未能到庭，亦無從證實該把小斧頭確為被告甲○○所攜往，而非屬松山
    電工廠所有，是尚難僅憑於松山電工廠內查獲有小斧頭，即遽認被告甲○○攜帶
    該把小斧頭竊盜，是公訴人所指被告攜帶兇器部分尚乏積極證據證明，惟被告竊
    盜之基本社會事實同一，爰依法變更起訴法條。爰審酌被告於犯本案前尚無前科
    ，素行尚可，其竊盜之方法、犯罪所生危害，及犯後坦承犯行，犯罪後態度尚可
    等一切情狀，量處如主文所示之刑，並諭知易科罰金之折算標準。
貳、無罪部分（甲○○行使偽造貨幣、庚○○竊盜部分）：
一、公訴意旨另略以：（一）被告甲○○明知其所持有之新台幣（下同）紙鈔四張（
    號碼為ＦＭ一五八九六六ＷＨ、ＧＱ六六七五三四ＺＥ、ＦＭ0000000Ｈ
    、ＦＮ一九００一八ＷＨ）均屬偽造紙幣，竟基於行使偽造通用紙幣之故意，於
    九十年二月十三日二十一時許，在桃園縣新屋鄉○○路、三民路口，向當時在該
    處擺設攤位之戊○○洽購價值四千元之解碼器一組，而行使交付該四張偽造紙鈔
    予戊○○供為價金之用，而甲○○於取得該組解碼器之後隨即乘車逃逸。（二）
    被告庚○○與甲○○於九十年二月二十一日十五時二十分許，因見桃園縣平鎮市
    ○○○路十九號「松山電工廠」股份有限公司（下稱松山電工廠）之廠房無人看
    管，二人竟即共同基於意圖為自己不法所有之竊盜犯意，攜帶客觀上可供為凶器
    使用之小斧頭一把，侵入該「松山電工廠」之廠房，下手竊得置於該工廠內之時
    鐘一只、碼錶一只、芳香劑、膠水各一瓶、瑞士刀一把及電錶磁鐵、銅塊與背包
    各一個，嗣因隨即遭該「松山電工廠」之負責人己○○巡查工廠時發覺而報警到
    場查獲，並扣得其等所有之小斧頭一把。因認被告庚○○與甲○○共同涉犯刑法
    第三百二十一條第一項第三款之攜帶凶器竊盜罪嫌。
二、按犯罪事實，應依證據認定之，無證據不得推定其犯罪事實。又不能證明被告犯
    罪者，應諭知無罪之判決，刑事訴訟法第一百五十四條、第三百零一條第一項分
    別定有明文。此認定犯罪事實所憑之證據，須適於為被告犯罪事實之證明者，始
    得採為斷罪資料。被告之自白，雖為證據之一種，但依刑事訴訟法第一百五十六
    條第一項規定，被告之自白，須非出於強暴、脅迫、利誘、詐欺、違法羈押或其
    他不正之方法，且與事實相符者，始得為證據。又依同條第二項規定，被告之自
    白，不得作為有罪判決之唯一證據，仍應調查其他必要之證據，以察其是否與事
    實相符，其立法目的乃欲以補強證據擔保自白之真實性，亦即以補強證據之存在
    ，藉之限制自白在證據上之價值，防止偏重自白，發生誤判之危險。又訊問被告
    ，除有急迫情況且經記明筆錄者外，應全程連續錄音；必要時，並應全程錄影。
    又筆錄內所載之被告陳述與錄音或錄影之內容不符者，除有急迫情況且經記明筆
    錄而未錄音、錄影之情形外，其不符之部分，不得作為證據。刑事訴訟法第一百
    條之一第一項、第二項定有明文。此等規定於司法警察（官）詢問犯罪嫌疑人時
    準用之，又為同法第一百條之二所明定。故審理事實之法院，遇有被告抗辯其未
    有如訊（詢）問筆錄所載之陳述時，應先調取該訊（詢）問過程之錄音或錄影帶
    ，加以勘驗，以判斷該筆錄所載被告之陳述得否作為證據，先予敘明。
三、本案公訴人認被告甲○○涉犯刑法第一百九十六條第一項之行使偽造紙幣罪嫌，
    無非係以證人戊○○在警訊中證述甚詳，並據證人戊○○指認被告照片與被告當
    時所駕車輛車號Ｗ六─一六九六號無誤，此節復核與被告之兄、姐乙○○、丙○○所述該車確係由被告使用一節相合，另有扣案偽造新台幣一千元之紙鈔四紙可
    為佐憑，惟訊據被告甲○○則堅決否認有何行使偽造紙幣之犯行，辯稱其未於公
    訴人所指之時、地，持偽造千元鈔票向證人戊○○洽購價值四千元之解碼器一組
    等語，經查：證人戊○○於警訊中固曾指認被告甲○○即是持偽造千元鈔票向其
    購買解碼器之人，被告之兄乙○○、姐丙○○於警訊中並均證稱車號Ｗ六─一六
    九六號自用小客車均是被告甲○○在使用等語，惟證人戊○○於本院九十年六月
    二十一日訊問時，到庭結證稱：當天下雨天，約晚上八、九點左右，那是路邊，
    在桃園縣新屋鄉○○路與三民路口（當天你是否看到車牌號碼？）當天暗暗的，
    我覺得那個人怪怪的，因為他有二、三次會往後看，我想奇怪他會什麼會往後看
    ，他拿給我錢，有點猶豫，好像要給我，又好像不給我。（後來你如何看到他車
    牌號碼的？）他開走時，我就趕快回頭，因為我在車上賣的，車牌號碼我不敢百
    之百確定，類似那種暗暗的色彩的車子，號碼我有記下來，但是我不敢確定。做
    筆錄時，警察查詢車輛出來，他說應該是沒有錯。（警察是否有給你照片去指認
    ？）有在三月二十一日去指認的。（當天是否指認被告口卡或照片？）指認照片
    。（提示偵查卷內照片當天是否就是這個人？當天那個人也沒有下車來，是因為
    警察說有抓到一個人，要我去指認，當初車上有二個人，一個好像未滿二十歲的
    人，另一個人好像約二十七、八歲左右，我想我是想說警察跟我說抓到，如果是
    現行犯，如果被抓的人是以假鈔買東西的話，應該是他，由於當時在交易，拿假
    鈔給我的人也在車上，是開車那個人拿錢給我的，他以閩南語與我交談，當時下
    雨又暗暗的我也不敢百分之百確定就是他。（有看到他所開的車子種類？）我是
    跟警察講說類似福特或馬自達那種車子，車尾不是方方的是圓弧形的。（你僅去
    看照片，但是事實上不是很確定？）是，當初警察拿二張照片給我看。因為警察
    對我說人抓到了，請我過去指認。（你看這二個人是否年輕這個人比較像？）是
    。我當初是這樣想的，對警察也是這樣講的。（拿假鈔跟你買解碼器的時候，你
    們雙方均坐在車上？）我的車子是廂型車，因為下雨我起初座在後座的車上，我
    人面向車後，拿假鈔給我的人，開車過來，是與我同向的，車上二個人均未下車
    。（是否庭上二位被告？）沒有那麼年輕，當時那個人好像是二十七、八歲的人
    等語，足認證人戊○○於出售解碼器之時，確未清楚記下持偽造千元鈔票向其購
    買解碼器之人的車號，亦未看清楚該車係屬何廠牌，其於警訊中之指認係依警員
    之指導，其警訊筆錄自不得作為被告不利認定之證據，又證人戊○○於本院訊問
    中，既已當庭明確指稱被告甲○○並非該持偽造千元鈔票向其購買解碼器之人，
    堪認被告甲○○應非該行使偽造紙幣之人無誤，因而被告之兄乙○○、姐丙○○
    之警訊筆錄亦不足為被告不利認定之依據，此外，已查無其他積極之證據足以證
    明被告甲○○有何行使偽造紙幣之犯行，自應就被告被訴之此部分，為無罪判決
    之諭知。
四、公訴人認被告庚○○涉有右揭共同攜帶兇器竊盜之犯行，無非以被害人己○○在
    警訊中之指述，及證人黃繼賢、黃麟翔於警訊之證述，並以被害人立具之贓物領
    據一紙與扣案客觀上可供凶器使用之小斧頭一把為證據。再參以被告庚○○在警
    訊中已自白渠當時係臨時起意與甲○○共同行竊，並係由伊提議等語，及被告庚○○係經被害人發現後有逃避，但仍遭被害人報警當場查獲等情為其論據。惟訊
    據被告庚○○堅決否認有何公訴人所指之竊盜犯行，辯稱伊當天係與被告甲○○
    一起至平鎮工業區找工作，當時是因內急而想進去該工廠內如廁，伊廁所出來看
    有人拿木棍，伊很害怕才跑，伊沒有竊盜之意思等語，經查：（一）被害人己○○及證人黃繼賢、黃麟翔於警訊中固就如何發現被告庚○○，及如何將被告庚○○制伏之經過指述綦詳，惟其僅是於發現被告庚○○時前去圍捕，其三人並未見
    被告庚○○有何竊取物品之行為，且被告庚○○為警查獲時確未於其身上查獲任
    何物品，衡之經驗法則，如是被告庚○○提議進入松山電工廠竊盜，被告庚○○
    豈會未竊取任何物品？而被告庚○○所辯是因見到有人拿木棍，伊很害怕才跑，
    此尚合乎經驗法則，因一般人於該種情況之下，縱使未竊取他人物品，亦會恐懼
    遭他人毆打而逃避，是難僅因被告庚○○有逃避之行為，即逕認被告庚○○有竊
    盜之意圖。（二）又被害人己○○所立具之贓物領據一紙，僅足證明共同被告甲○○有竊取該些物品，並不足為被告庚○○亦有竊盜犯行之證據，而扣案之小斧
    頭一把，已如前所述，並無證據證明為被告庚○○或甲○○所攜往，自不足為被
    告庚○○不利認定之證據。（三）再被告庚○○之警訊筆錄固有「起初並非為要
    偷東西，是因為廠內無人，才臨時起意要偷東西」之記載，惟被告於本院提示該
    警訊筆錄問其是否於警訊中自白進入工廠內竊盜，其堅決否認曾為如此之自白，
    而經本院向當時承辦之桃園縣警察局平鎮分局查詢被告之警訊是否有全程錄音，
    該局於九十一年七月十九日以平警分刑字第０一八四五一號函覆本院，證實被告
    庚○○之警訊筆錄確實未全程錄音，有該函存卷可稽，且查被告於檢察官初訊時
    並未承認進入工廠行竊，嗣後檢察官雖曾於九十年四月十七日訊問時，訊問被告
    庚○○在九十年二月二十一日因竊盜被警抓時，有無被刑求、逼供，所言是否實
    在，被告庚○○答稱沒有刑求，講的都實在等語，惟查檢察官從未提示警訊筆錄
    供被告庚○○查閱筆錄內容，被告尚無從確知其警訊筆錄記載之內容，被告於偵
    訊中之供述自尚難認係其警訊中自白之補強證據，是被告之前開警訊中之自白尚
    難採為被告有罪認定之唯一證據。（四）此外，已查無其他積極之證據足以證明
    被告庚○○有何竊盜之犯行，自應為被告庚○○無罪判決之諭知。
參、退回公訴人移送併案審理部分：
一、公訴人移送併案審理之九十年度偵字第九四三二號部分：公訴人併辦意旨係以被
    告甲○○與同案被告乙○○（已由本院另案審結），共同意圖為自己不法之所有
    ，於九十年五月二十七日九時許，駕駛未懸掛車牌之報廢大貨車，前往桃園縣楊
    梅鎮○○路○段二八二號「兆山實業股份有限公司」（下稱兆山公司）之倉庫內
    ，竊取該公司所有之組合家具共一百三十箱等物，得手後載往觀音鄉保生村十一
    鄰六十五之四十四號之空屋堆放，復於同日上午十二時許，以電話聯絡不知情之
    張開致及范姜群平（此部分另為不起訴處分）駕車前往該址將上開貨物吊運堆放
    。嗣於九十年五月二十七日下午四時許，在上址為警當場查獲正駕駛吊車卸貨之
    甲○○等人，並取回上述失竊之組合家具一百三十箱等語。惟按犯罪事實，應依
    證據認定之，無證據不得推定其犯罪事實，訊據被告甲○○堅決否認有何共同竊
    盜之犯行，辯稱那些家具是伊哥哥跟伊說那些家具是跟別人買的，伊哥哥已經將
    那些組合家具運回來保生村那邊，那天星期日伊放假，伊哥哥就打電話叫我過去
    幫忙。伊哥哥到楊梅鎮○○路○段五二一號去載一百三十箱的組合家具時，伊沒
    有過去共同搬運或幫忙等語，經查被告於警訊即堅稱伊沒有到楊梅鎮○○路○段
    五二一號兆山公司倉庫內竊取半成品家具，核與同案被告乙○○於本院另案（九
    十年度易字第一九六二號）九十一年四月十六日訊問時所述「到兆山公司是我自
    己去的，將那些組合家具載在貨車上要卸到觀音鄉保生村六五之四四號空屋我找
    我弟弟去幫忙」等語相符，足認被告甲○○應未共同竊盜，而僅係至桃園縣觀音
    鄉保生村六五之四四號空屋幫忙藏匿乙○○所竊來之贓物，是此部分與前開經本
    院認罪科刑之竊盜犯行無裁判上一罪之關係，應退回公訴人另行處理。
二、公訴人移送併案審理之九十一年度偵字第三八七八號部分：公訴人併辦意旨略以
    被告甲○○於九十一年二月三日十六時，在桃園縣大園鄉○○村○○路，竊取被
    害人楊和川所有之車號ＣＢ－五九九一號自用小貨車，於九十一年二月十六日二
    時許，在桃園縣新屋鄉○○路六七九巷旁空地為警查獲，因認與本案前開經本院
    認罪科刑之竊盜犯行有連續犯裁判上一罪之關係。惟按連續犯之成立，須行為人
    自始即基於一個概括之犯意，且其犯罪時間密接，然查移送併案審理之被告竊盜
    之犯罪時間是在九十一年二月三日，與本案案發時間九十年二月二十一日已相距
    近一年之久，已難認被告二次竊盜犯行係基於一個概括之犯意為之，且被告於本
    院九十一年八月六日審理時自承「是因為車子壞掉，行動電話也沒有電了，有走
    一段路，我走過那台車子，剛好發現那台車子鑰匙沒有拔，所以才臨時想要偷那
    台車」等語，足認此併辦部份之竊盜犯行係被告另行起意為之無疑，因而與前開
    經本院認罪科刑之竊盜犯行無裁判上一罪之關係，即非本案起訴效力所及，本院
    自無從併予審理，亦宜退回檢察官另行處理。
據上論斷，應依刑事訴訟法第二百九十九條第一項前段、第三百條、第三百零一條第
一項，刑法第三百二十條第一項、第四十一條第一項前段，罰金罰鍰提高標準條例第
一條前段、第二條，判決如主文。
本案經檢察官鍾雅蘭到庭執行職務。
中      華      民      國      九十一    年      八      月    二十    日
                                    臺灣桃園地方法院刑事第六庭
                                        法  官  林  春  鈴
右正本證明與原本無異。
如不服本判決，應於判決送達後十日內向本院提出上訴狀( 應附繕本 )，上訴於
臺灣高等法院。
                                        書記官  江  世  亨
中        華        民        國   九十一   年   八   月    二十一    日
附論罪科刑依據之法條：
刑法第三百二十條
意圖為自己或第三人不法之所有，而竊取他人之動產者，為竊盜罪，處五年以下有期
徒刑、拘役或五百元以下罰金。
意圖為自己或第三人不法利益，而竊佔他人之不動產者，依前項之規定處斷。
前二項之未遂犯罰之。
